臺灣高等法院刑事判決　　　　　　　　94年度上訴字第269號
上　訴　人　臺灣宜蘭地方法院檢察署檢察官
被　　　告　甲○○
上列上訴人因被告違反毒品危害防制條例案件，不服臺灣宜蘭地
方法院93年度訴字第127號，中華民國93年11月30日第一審判決
（起訴案號：臺灣宜蘭地方法院檢察署93年度偵字第471、867、
898、1013號；併辦案號：93年度偵字第1843號），提起上訴，
本院判決如下：
    主  文
上訴駁回。
    理  由
一、公訴意旨略以：被告甲○○明知安非他命業經毒品危害防制
    條例明文列為第二級毒品，不得非法轉讓，竟基於轉讓第二
    級毒品安非他命之概括犯意，自九十二年間某日至九十三年
    二月十九、二十日，於宜蘭市○○路八七號，連續四次無償
    提供數量不詳之第二級毒品安非他命予張豪傑施用（張豪傑
    涉嫌施用毒品部分，業經檢察官另行處理），因認被告此部
    分涉犯毒品危害防制條例第八條第二項之轉讓第二級毒品罪
    云云。
二、惟按犯罪事實應依證據認定之，無證據不得推定其犯罪事實
    ，又不能證明被告犯罪者，應諭知無罪之判決，刑事訴訟法
    第一百五十四條、第三百零一條分別定有明文。再按犯罪事
    實之認定，應憑證據，如未能發現相當證據，或證據不足以
    證明，自不能以推測或擬制之方法，以為裁判基礎。而認定
    不利於被告之事實，須依積極證據，茍積極證據不足為不利
    於被告事實之認定時，即應為有利於被告之認定，更不必有
    何有利之證據，有最高法院四十年臺上字第八十六號、三十
    年上字第八一六號判例可資參照。而認定犯罪事實所憑之證
    據，無論為直接證據或間接證據，其為訴訟上之證明，須於
    通常一般之人均不致於有所懷疑，而得確信其為真實之程度
    者，始得據之為有罪之認定，倘其證明尚未達到此一程度，
    而有合理性懷疑之存在時，即無從為有罪之確信，亦有最高
    法院七十六年臺上字第四九八六號判例可資參酌。
三、公訴人認被告涉有轉讓第二級毒品安非他命之犯行，係以被
    告於偵查中之自白及共同被告張豪傑於偵查中之證詞為其主
    要論據。惟訊據被告甲○○堅決否認有何轉讓第二級毒品之
    犯行，辯稱：當時是好幾個人一起出錢購買安非他命，其中
    伊與張豪傑、潘鑫復、沈渝傑四人一起出錢向羅東「阿成」
    購買毒品，當時四人都有拿到毒品，張豪傑只是拿自己的部
    分施用，並不是伊轉讓給他施用的等語。
四、經查：
（一）共同被告張豪傑固於偵查中指稱：「毒品是我在校舍路八
      七號向甲○○拿的，當時我去該處施用，我施用的安非他
      命也是甲○○給我的，不過他沒有向我收錢」、「他給過
      我四次，第一次是在去年，詳細時間我不記得，第二次是
      今年過年時，第三次是上個月，第四次即最後一次是二、
      三天前，他都在校舍路八七號給我，每次給我的量約像我
      昨天被查獲時的量，有時多一點」、「我們施用毒品的人
      ，毒品都是請來請去的，他也曾買過安非他命分我施用」
      等語。而被告於同次訊問中亦坦稱：「張豪傑所言都實在
      ，即毒品確是我買的，張豪傑向我拿時，我也曾分給他施
      用。不過他自己拿的部分，我不知道，我確分他施用過四
      次安非他命，地點都是在校舍路八七號處」等語（見九十
      三年度偵字第四七一號卷第十七、十八頁之九十三年二月
      二十二日偵查筆錄）。然張豪傑係向被告甲○○取得毒品
      之人，於被告甲○○轉讓毒品案，並非共同被告，其陳述
      之地位應認係證人之證詞，而非共同被告之陳述，偵查中
      張豪傑當次係以被告身分應訊，並未將其改列證人，並於
      其陳述被告轉讓毒品部分命其具結令其負偽證罪責，其當
      次偵查中之陳述，並非當然可採為證據。
（二）又張豪傑於原審審理中以證人身分應訊結證稱：「大家施
      用毒品都是一起施用」、「毒品是甲○○去拿的，是我們
      大家一起出錢購買，每次施用毒品都是這樣取得的」、「
      偵查中我有這樣跟檢察官說，但是是因為檢察官誤導我，
      當時檢察官一直說我是拿錢向甲○○買的，我說沒有，所
      以檢察官就說是甲○○轉讓給我的」「我是說我沒有拿錢
      向甲○○購買毒品，我忘記我是否有說筆錄上記載的話」
      、「我的意思是我們大家一起出資叫甲○○買毒品，買了
      以後一起施用，我沒有拿錢向甲○○買毒品」等語（見原
      審九十三年六月二十三日審理筆錄），核與其於前述偵查
      中之陳述不同，應認證人張豪傑於原審具結所為之證言，
      較具證據力。另證人沈渝傑於原審審理中亦結證稱：「是
      我們一起出錢購買的」、「共四個人，有我、潘鑫復、高
      悅鳴、被告」、「其他人我不知道，我們都是固定四人一
      起購買我們四人要施用的毒品，沒有找其他人一起參與」
      （見本院九十三年六月二十三日審理筆錄）。顯見證人張
      豪傑、沈渝傑於原審審理中均否認被告有轉讓第二級毒品
      安非他命之情形。本案除被告甲○○偵查中之自白外，並
      無任何補強證據足資證明被告轉讓第二級毒品行為，揆諸
      上開條文規定與判例意旨，自難僅以被告於偵查中之自白
      ，論斷其轉讓第二級毒品安非他命之犯行。
五、公訴人上訴意旨略以「檢察官就張豪傑於偵查中指述被告甲
    ○○轉讓安非他命部分雖未命其具結，但被告就此部分並未
    於言詞辯論終結前聲明異議，則張豪傑於偵查中未命其具結
    之陳述，仍應具有證據能力」云云。惟證人張豪傑於偵查中
    所為之證言，既未經具結程序，以擔保其真實性，其所為之
    供述價值，自較不具信憑性，其證據力自較劣後於原審審理
    中經命具結後之證詞，本案既無積極證據足資證明被告甲○
    ○有何轉讓第二級毒品安非他命之犯行，其被訴犯罪既屬不
    能證明，原審以不能證明被告犯罪，諭知被告無罪之判決，
    核無不合。檢察官上訴為無理由，應予駁回。
六、至移送原審併辦部分意旨略以（九十三年度偵字第一八四三
    號）：被告甲○○基於概括犯意，自九十二年下旬某日起至
    九十三年二月九日晚間止，多次轉讓第二級毒品安非他命予
    黃克強，因認被告此部分亦涉犯毒品危害防制條例第八條第
    二項之轉讓第二級毒品罪嫌。惟被告前揭被訴轉讓第二級毒
    品之犯行，既因不能證明被告犯罪而為無罪之諭知，原審以
    此部分與前揭起訴部分自無連續犯之裁判上一罪關係，應退
    由檢察官另行妥適酌辦，亦無不合。
據上論斷，應依刑事訴訟法第368條，判決如主文。
本案經檢察官沈世箴到庭執行職務。
中　　華　　民　　國　　94　　年　　4　　月　　 13　　日
　　　　　　　　　刑事第十九庭審判長法　官  葉騰瑞
　　　　　　　　　　　　　　　　    法　官  劉壽嵩
　　　　　　　　　　　　　　　　　  法　官  莊明彰
以上正本證明與原本無異。
檢察官如不服本判決，應於收受送達後十日內向本院提出上訴書
狀，其未敘述上訴之理由者並得於提起上訴後十日內向本院補提
理由書（均須按他造當事人之人數附繕本）。
                                    書記官  廖逸柔
中　　華　　民　　國　　94　　年　　4 　　月　　13　　日
附錄：本案論罪科刑法條全文
毒品危害防制條例第8條
轉讓第1級毒品者，處一年以上七年以下有期徒刑，得併科新臺
幣一百萬元以下罰金。
轉讓第2級毒品者，處六月以上五年以下有期徒刑，得併科新臺
幣七十萬元以下罰金。
轉讓第3級毒品者，處三年以下有期徒刑，得併科新臺幣三十萬
元以下罰金。
轉讓第4級毒品者，處一年以下有期徒刑，得併科新臺幣十萬元
以下罰金。
前四項之未遂犯罰之。
轉讓毒品達一定數量者，加重其刑至二分之一，其標準由行政院
定之。
